臺灣高等法院刑事判決　　　　　　　　　　　　　　九十三年度上訴字第四九九號
　　上　訴　人　臺灣臺北地方法院檢察署檢察官
　　被　　　告　甲○○冒名鄭.
右上訴人因被告偽造文書等案件，不服臺灣臺北地方法院九十二年度易字第一二六０
號，中華民國九十二年十二月三十一日第一審判決（起訴案號：臺灣臺北地方法院檢
察署九十二年度偵字第一二二四四號），提起上訴，本院判決如左：
    主  文
上訴駁回。
    理  由
一、本案經本院審理結果，認第一審判決查明檢察官起訴所指之被告「鄭順仁」係被
    告甲○○冒名，而將本案被告更正為甲○○後，對被告甲○○諭知公訴不受理之
    判決，核無不當，應予維持，並引用第一審判決書記載之證據及理由（如附件）
    。
二、檢察官上訴意旨略以：連續犯之適用除犯罪時間緊接，手段相同，所犯罪名又同
    一外，主觀上尚須基於概括之犯意為之，二者缺一不可，且連續犯與數罪之最大
    區別乃在行為人即被告之犯意是基於概括犯意為之抑或另起犯意。查：(1)本案與
    前案時間相隔三月，時間上是否屬於緊接，已有可疑之處，與連續犯之客觀構成
    要件是否相符，容有疑義，尚須其他證據以資佐證。(2)被告主觀之犯意除從被告
    之供述外，須以其他客觀事項佐證。被告在前案審理時坦承犯罪，對前案之犯罪
    事實自白並供述犯罪情節明確，然於前案審理時從未提及本案。前案被告之犯罪
    日期為九十二年二月二十六日、起訴時間為九十二年五月十二日、審理時間為九
    十二年五月二十八日、宣判時間為九十二年九月九日。本案被告之犯罪日期為九
    十二年五月十二日、十五日、及二十日，恰在前案偵查時調查完畢起訴後與審理
    期間，被告在審理期間犯本案之罪，而被告在審理時坦承犯罪，並基於概括之犯
    意繼續犯同一案件，實殊難想像。是以被告犯本案時應係另起犯意，與前案並無
    連續犯之關係等語。
三、查：(1)本案起訴之犯罪事實，係被告甲○○（冒名鄭順仁）於九十二年五月十日
    ，收受「阿文」交付之四張偽造統一發票，連續於同年月十二日、十五日、及二
    十日，持向高雄市、桃園市、及台北市之銀行詐領獎金，因認被告涉犯刑法第二
    百十二條、第二百十六條、第三百三十九條第一項等罪嫌。惟事後經調查審理結
    果，被告實際係於九十二年五月上旬與潘大金共同變造鄭順仁之
    大金提供變造之統一發票計一百二十六張，由被告冒名鄭順仁，持變造之鄭順仁
    三日起至同年六月六日止，在南北各地向各銀行詐領獎金。(2)在本案起訴前，被
    告另因涉嫌侵占陳明裕遺失之
    五張，連續於九十二年二月上旬某日至同年二月二十六日，由被告冒名陳明裕，
    持變造之陳明裕
    市持向各銀行行使詐領獎金，涉有刑法第三百三十七條、第二百十七條、第二百
    十六條、第二百十二條、第二百十條、第三百三十九條第一項、第三項等罪嫌，
    經臺灣士林地方法院檢察署檢察官於九十二年五月十二日以九十二年度偵字第二
    六一三號提起公訴，於同年月二十八日繫屬於臺灣士林地方法院，並經臺灣士林
    地方法院於同年九月九日以九十二年度訴字第三四七號刑事判處罪刑在案（以下
    稱為前案）。惟嗣經本院九十二年度上訴字第四一三○號案件調查審理結果，該
    案之犯罪事實實際係被告與潘大金共同變造陳明裕之
    造之統一發票計八十張，由被告冒名陳明裕，持變造之陳明裕
    一發票及偽造陳明裕名義之領款收據，連續於九十二年二月二十日起至同年三月
    六日止，在南北各地向各銀行詐領獎金。另被告復與潘大金基於同一之概括犯意
    ，由潘大金提供變造之統一發票一百七十一張，推由被告連續於九十二年二月六
    日至同年三月二十六日，以自己名義持向南北各地銀行行使詐領獎金。前開犯罪
    事實，均經本院九十二年度上訴字第四一三○號刑事判決審認明確，並以被告觸
    犯刑法第三百四十九條第一項、第二百十六條、第二百十二條、第二百十條、第
    三百三十九條第一項等罪名，依連續行使偽造私文書罪判處有期徒刑二年六月在
    案。(3)綜觀被告在本案與前案所涉及之犯罪事實，均係被告與潘大金共同以變造
    他人身份證之方式，再冒用他人名義，持變造之
    他人名義之領款收據，向南、北各地銀行詐領獎金，以及由被告以自己名義持變
    造統一發票向南、北各地銀行詐領獎金，犯罪手段及所犯罪名（刑法第二百十六
    條、第二百十二條、第二百十條、第三百三十九條第一項）之犯罪構成要件均屬
    相同，前後相隔時間亦僅一月有餘，時間密切，則由客觀觀察，被告之多次犯罪
    行為顯然自始均在一個預定犯罪計劃以內，出於主觀上始終同一犯意而進行，自
    屬連續犯無疑。且本案起訴部分即被告冒用鄭順仁名義詐領獎金部分之犯行，業
    經本院九十二年度上訴字第四一三○號刑事判決認係前案起訴效力所及而一併予
    以裁判，故原判決認本案檢察官係就同一案件重行起訴而諭知不受理，經核於法
    洵無違誤。檢察官之上訴為無理由，應予駁回。
據上論結，應依刑事訴訟法第三百六十八條，判決如主文。
本案經檢察官羅榮乾到庭執行職務。
中　　　華　　　民　　　國　　九十三　　年　　　五　　　月　　 十八 　　日
                              臺灣高等法院刑事第二十三庭
                                  審判長法  官  黃　瑞　華
                                        法  官  王　淑　滿
                                        法  官  宋　　　祺
右正本證明與原本無異。
如不服本判決，應於收受送達後十日內向本院提出上訴書狀，其未敘述上訴之理由者
並得於提起上訴後十日內向本院補提理由書（均須按他造當事人之人數附繕本）。
                                        書記官  蔡　慧　娟
中　　　華　　　民　　　國　　九十三　　年　　　五　　　月　　二十五　　日
